臺灣宜蘭地方法院民事判決　　　　　　　 94年度保險字第6號
原　　　告　富邦產物保險股份有限公司
法定代理人　丙○○
訴訟代理人　乙○○
被　　　告　甲○○
　　　　　　　　　　　　號
當事人間請求侵權行為損害賠償事件，本院於94年9月27日言詞
辯論終結，判決如下：
    主  文
被告應給付原告新臺幣壹佰壹拾貳萬元，及自民國九十四年六月
二十三日起至清償日止，按週年利率百分之五計算之利息。
原告其餘之訴駁回。
訴訟費用由被告負擔十分之八，餘由原告負擔。
本判決於原告以新臺幣拾柒萬肆仟元為被告供擔保後，得假執
行。
原告其餘假執行之聲請駁回。
    事  實  及  理  由
甲、程序方面：
    本件被告經合法通知，未於最後言詞辯論期日到場，核無民
    事訴訟法第 386條所列各款情形，爰依原告之聲請，由其一
    造辯論而為判決。
乙、實體方面：
一、原告起訴主張：被告於民國93年3月2日駕駛車號6H-565號大
    貨車，行經宜蘭縣宜192縣道7.7公里處，因無照駕駛，且因
    其過失不慎撞及訴外人林乾鐘所騎乘之車號 WUA-708號機車
    ，致林乾鐘傷重不治死亡，而經本院判決被告應負過失致死
    人於死罪責確定。而 WUA-708號機車於本件車禍事故發生前
    ，已向原告投保強制汽車責任保險，事故發生時尚在保險期
    間。於系爭保險事故發生後，經訴外人即被保險人陳惠玲書
    面通知原告，原告於查證屬實後，即依強制汽車保險法之規
    定及保險契約之約定，賠付受益人新臺幣（下同）
    1,400,000 萬元。而因被告係無照駕駛，依強制汽車責任保
    險法第27條（修正後為第29條第1項）第4款及保險單條款第
    5 條第 1項之規定，保險人即原告得在所給付保險金之範圍
    內，向加害人即被告求償。爰依前開法律及保險契約之規定
    ，而為訴之聲明：
    (一)請求判命被告給付原告 1,400,000元，及自起訴狀繕本送
    達被告之翌日起至清償日止，按週年利率 5% 計算之利息。
    (二)願供擔保，請准宣告假執行。
二、被告則對於原告所主張之本件車禍發生之經過，及因而致訴
    外人林乾鐘死亡，被告並因此項過失致死行為經本院以93年
    度交訴字第24號判決有罪等情，均無爭執。惟以被害人即訴
    外人林乾鐘於本件車禍之發生亦有過失；且原告理賠金額亦
    屬過高等語，資為抗辯。爰為答辯聲明：請求駁回原告之訴
    。
三、本件兩造不爭執之事項，為被告於93年3月2日駕駛車號 6H-
    565號大貨車，行經宜蘭縣宜192縣道 7.7公里處，因無照駕
    駛，且因其過失不慎撞及訴外人林乾鐘所騎乘之車號WUA-70
    8 號機車，致林乾鐘傷重不治死亡。被告並因此項過失致人
    於死犯行，經本院以93年度交訴字第24號判決被告有罪確定
    。再於本件車禍發生時，原告為車號 WUA-708號機車之汽車
    強制責任保險契約之保險人，於林乾鐘因本件車禍不治死亡
    後，已依約給付被保險人即訴外人陳惠玲等情。上開事實並
    有原告提出之道路交通事故證明書、汽車理賠申請書、WUA-
    708 號機車之行車執照、相驗屍體證明書、除戶謄本、受益
    人委託書、身分證影本及賠付銷帳系統賠案查詢畫面表單各
    1 件為證，並經本院調閱本院93年度交訴字第24號過失致死
    案相關偵審及相驗卷宗查明屬實。是上開事實，均堪認定為
    真實。
四、本件應認定之爭點，為原告因本件車禍事故，給付1,400,00
    0 元之保險金予被保險及受益人後，是否得行使代位權，所
    給付保險金是否過高，及訴外人林乾鐘於本件車禍之發生，
    是否亦有過失，而有過失相抵之適用。查：
(一)、按「被保險汽車發生汽車交通事故，加害人有下列情事之一
    者，保險人仍應依本法規定給付保險金，但得在給付金額範
    圍內，向加害人求償：．．．４、違反道路交通管理處罰條
    例第21條之規定而駕車者。」，修正前強制汽車責任保險法
    第27條第 4款定有明文。本件被告於系爭車禍事故發生前，
    已於92年4月29日因酒後駕車遭吊扣駕駛執照，吊扣期間為1
    年，有證號查詢汽車駕駛人資料在卷可佐，且為被告所不爭
    執，其於駕照吊扣期間內之93年3月2日仍為駕駛汽車之行為
    ，已違反道路交通管理處罰條例第21條第1項第7款之規定；
    嗣後並因而發生本件車禍事故，致訴外人林乾鐘死亡，則保
    險人即原告自得於給付保險金後，代位被保險人向被告求償
    。是原告主張其依修正前強制汽車責任保險法第27條之規定
    ，行使代位權，於法即屬有據。
(二)、次按強制汽車責任保險給付項目之等級、金額等事項之標準
    ，依修正前強制汽車責任保險法第25條第 2項規定，由財政
    部會同交通部視社會及經濟實際情況擬訂後，報請行政院核
    定之。又依修正前強制汽車責任保險給付標準第 6條規定：
    「受害人因汽車交通事故所致死亡者，其死亡給付為每 1人
    新臺幣 1,400,000元。」。本件兩造既對於原告係依與訴外
    人陳惠玲所訂之強制汽車責任保險契約，林乾鐘因保險事故
    之發生而死亡，所為 1,400,000之死亡給付乙節並無爭執，
    而此項保險給付標準係經依法經相關主管機關審核定之，且
    為固定金額之給付，則原告於保險事故發生後，依前開給付
    標準給付保險金，於法即無過高或過低之可言。是原告依約
    而為此項保險給付，並無不合。被告抗辯保險給付金額過高
    云云，為不可採至明。
(三)、再查，本件車禍事故發生之詳細經過，為被告於93年3月2日
    上午11時40分許，無照駕駛車號6H-565號大貨車載運挖土機
    ，沿宜蘭縣壯圍鄉○○路由北往南行駛，擬左轉宜192 線道
    路前往大福地區工作，途經支道線土圍路與幹道線宜19 2線
    道路 T字型無號誌交岔路口，且距路口約30.8公尺處有倒三
    角形之「讓」字停讓標誌時，適訴外人林乾鐘亦騎乘WUA-70
    8 號機車，沿宜 192線由東向西直行，而行經該處。被告車
    屬支道線車，而未停讓屬幹道線車之林乾鐘所駕前開機車先
    行，即冒然轉彎進入岔路口。而林乾鐘亦疏未於注意行至無
    號誌岔路口時，應減速慢行，致所駕機車撞擊被告所駕前開
    大貨車之左前輪，林乾鐘因而受有頭、顏面、頸、四肢挫傷
    並骨折，顱內出血之傷害，經送醫急救仍不治死亡。此有本
    院93年度交訴字第24號過失致死案相關偵審及相驗卷宗所附
    卷可按，並為被告所不爭執。按車輛行駛至無號誌之交岔路
    口，支線道車應暫停讓幹線道車先行；轉彎車應讓直行車先
    行，道路交通安全規則第102條第1項第2款、第6款前段分別
    定有明文；再按行經無號誌之交岔路口時，應減速慢行，作
    隨時停車之準備，亦為同規則第93條第1項第2款所明定。是
    以本件車禍之發生，於被告有無照駕駛、行駛至無號誌之交
    岔路口，屬支線道車未暫停讓幹線道車先行及轉彎車應讓直
    行車先行之過失，應屬肇事之主因；訴外人林乾鐘則有行經
    無號誌之交岔路口時，未減速慢行，作隨時停車之準備之過
    失，應屬肇事之次因。本院審酌上情，認被告與林乾鐘對於
    本件車禍發生之過失比例，應為 8:2。而按損害之發生或擴
    大，被害人與有過失者，法院得減輕賠償金額，或免除之。
    為民法第217條第1項所明定。而本件原告既係主張代位被保
    險人為本件請求，則被告對被保險人所得提出之抗辯，亦得
    對原告主張之。是被告所為此部分抗辯，為有理由。而被告
    與林乾鐘之過失比例為 8:2，則原告得向被告請求者，經為
    過失相抵後，應為1,120,000元（1,400,000*8/10=1,120,00
    0 ）。
五、從而，原告依強制汽車責任保險法第27條（修正後為第29條
    第1項）第4款之規定，請求被告給付 1,120,000元，及自起
    訴狀繕本送達被告之翌日即94年 6月23日起至清償日止，按
    法定利率即週年利率5%計算之遲延利息，為為有理由，應予
    准許；逾此部分之請求則無理由，應予駁回。又原告聲明願
    供擔保請准宣告假執行，就原告勝訴部分，經核符合法律規
    定，爰酌定相當金額准之；就原告敗訴部分，則已失所依附
    ，應併予駁回之。
六、結論：原告之訴為一部有理由，一部無理由，依民事訴訟法
    第385條第1項前段、第79條、第390條第2項判決如主文。
中　　華　　民　　國　　94　　年　　9　　 月　　30　　日
                  臺灣宜蘭地方法院民事庭
                      法　官　張軒豪
正本與原本無異。
如不服本判決應於判決送達後20日內提出上訴狀（須附繕本）。
中　　華　　民　　國　　94　　年　　9　　 月　　30　　日
                      書記官　廖穎穗
